【裁判字號】    97,上易,45
【裁判日期】    970325
【裁判案由】    侵權行為損害賠償
【裁判全文】
臺灣高等法院民事判決                  97年度上易字第45號
上  訴  人  乙○○
            丙○○
被  上訴人  丁○○
            甲○○
上列當事人間因侵權行為損害賠償事件，上訴人對於中華民國96
年11月30日臺灣板橋地方法院96年度訴字第2092號第一審判決提
起上訴，經本院於97年3月11日言詞辯論終結，判決如下：
    主  文
上訴駁回。
第二審訴訟費用由上訴人連帶負擔。
    事實及理由
一、被上訴人起訴主張：上訴人乙○○、丙○○基於共同犯意，
    於民國（下同）94年4月6日持械傷害被上訴人2人，致被上
    訴人丁○○頭部外傷、下唇裂傷、胸腹部挫傷、下門牙斷裂
    兩顆、左手第五指裂傷合併開放脫位，案發當日被送醫急救
    ，並經醫院發出病危通知，時至今日尚未痊癒，門牙必須俟
    下唇顎復健後植牙，天氣變化造成呼吸胸部疼痛。另被上訴
    人甲○○則受有前額頭皮挫裂傷（縫合6公分）之傷害。為
    此依民法第185條、第215條規定，請求上訴人等應共同連帶
    賠償被上訴人新臺幣（下同）56萬9,558元，並自起訴狀繕
    本送達之翌日起至清償日止，按年利率5%計算之利息等情。
    原審判命上訴人等應連帶給付被上訴人丁○○33萬8,488元
    、被上訴人甲○○5萬1,700元，並均自96年10月9日起至清
    償日止，按週年利率5%計算之利息，另駁回被上訴人其餘之
    請求。被上訴人就其敗訴部分，未據聲明不服，此部分已告
    確定；而上訴人對其敗訴部分，則聲明不服，提起上訴。又
    被上訴人對於上訴人之上訴，則聲明：上訴駁回。
二、上訴人則以：對被上訴人等支出之醫療費用、看護費用部份
    沒有意見，但認為被上訴人等請求之慰撫金過高等語，資為
    抗辯，並於本院聲明：(一)原判決廢棄；(二)被上訴人在原審之
    訴及假執行之聲請駁回；(三)第一、二審訴訟費用由被上訴人
    負擔。
三、兩造不爭之事實：
    (一)上訴人乙○○於94年4月6日凌晨2時許，酒後至其住處附
      近之臺北縣中和市○○路27號小吃店，突生傷害犯意，自
      其手提袋內取出折疊刀1支，欲刺向店內客人即被上訴人
      丁○○、甲○○，被上訴人2人則合力將上訴人乙○○壓
      制在地，並勸諭上訴人乙○○返家。詎上訴人乙○○離開
      未久，即騎乘機車返回並毀壞店外招牌，並持三節伸縮鐵
      棍毆打被上訴人2人，雙方又生拉扯，適上訴人丙○○返
      家經過，見狀誤認其兄上訴人乙○○遭人毆打，乃與上訴
      人乙○○基於傷害犯意聯絡，分持前揭鐵棍及地上磚塊毆
      打被上訴人2人，致被上訴人丁○○受有頭部外傷合併下
      唇裂傷、胸腹部挫傷、下門牙斷裂兩顆、左手第五指裂傷
      合併開放性脫位，並一度病危之傷害；被上訴人甲○○受
      有前額頭皮挫裂傷（手術縫合6公分）等傷害。
    (二)上訴人等之前開犯罪事實，業經原法院96年度簡上字第25
      9號、本院95年度上易字第1250號刑事判決各處拘役40日
      確定在案。
    (三)被上訴人因本件侵權行為受傷所支出之醫療及看護費用。
四、兩造爭執要旨：本件兩造爭執要旨為被上訴人請求之精神慰
    撫金是否過高？經查：
    (一)本件上訴人於上開時地，毆打被上訴人成傷之事實有診斷
      證明書四紙、病危通知乙紙、醫療費用收據五紙，附卷可
      稽（見原審卷第2-12頁），而上訴人因傷害罪亦經本院95
      年度上易字第1250號刑事判決有罪確定在案，有該刑事判
      決影本在卷可考（見原審卷第13-16頁），上訴人對其傷
      害被上訴人之事實，亦不爭執，則上訴人對被上訴人侵權
      行為之事實，堪以認定。
    (二)按因故意或過失，不法侵害他人之權利者，負損害賠償責
      任；數人共同不法侵害他人之權利，連帶負損害賠償責任
      。又不法侵害他人之身體或健康者，對於被害人因此喪失
      或減少勞動能力或增加生活上之需要時，應負損害賠償責
      任。再按不法侵害他人之身體、健康、名譽、自由、信用
      、隱私、貞操，或不法侵害其他人格法益而情節重大者，
      被害人雖非財產上之損害，亦得請求賠償相當之金額。民
      法第184條第1項前段、第185條第1項前段、第193條第1項
      、第195條第1項分別定有明文。被上訴人因上訴人之毆打
      而成傷，其受傷與上訴人之毆打有因果關係，被上訴人因
      傷所受之損害，上訴人依上開法條之規定，自應負侵權行
      為損害賠償之責任，茲就被上訴人之請求，加以審酌：
      (1)醫療費用：被上訴人丁○○主張支出醫療費用14,488元
        ，被上訴人甲○○支出1,700元，業據被上訴人提出診
        斷證明書及醫療收據為證（見原審卷第4-12頁），上訴
        人對該文件及金額並不爭執，此部分被上訴人請求為有
        理由，應予准許。
      (2)看護費部分：被上訴人丁○○主張其傷重住院6天，出
        院回家休養10天，無法自理生活起居，由太太請假照顧
        ，每日1,500元計24,000元，上訴人對此部分之金額亦
        不爭執，該被上訴人之請求為有理由，應予准許。
      (3)慰撫金部分：查本件上訴人持前揭鐵棍及地上磚塊毆打
        被上訴人2人，致被上訴人丁○○受有頭部外傷合併下
        唇裂傷、胸腹部挫傷、下門牙斷裂兩顆、左手第五指裂
        傷合併開放性脫位，並一度病危之傷害；被上訴人甲○
        ○受有前額頭皮挫裂傷（手術縫合6公分）之傷害等事
        實，已如前述，被上訴人所受之傷非輕，尤其被上訴人
        丁○○並曾被醫院宣告病危，被上訴人受此傷害，其精
        神上之痛苦亦非輕，被上訴人自得依上開規定請求精神
        慰撫金。經查被上訴人2人均為高中畢業，現職為警員
        ，上訴人乙○○則為國中畢業，目前無業，上訴人丙○
        ○為專科畢業，目前無業原審法院依兩造之教育、經濟
        狀況，以及本件侵權行為發生之原因係兩造因細故發生
        爭執、造成被上訴人受有前述傷害之結果等一切情狀，
        認被上訴人丁○○請求上訴人賠償其精神上之損害以30
        萬元為妥適，被上訴人甲○○請求上訴人賠償其精神上
        之損害以5萬元為適當，均核無不合，上訴人空言原審
        判決之金額過高云云，但並未舉證證明該項金額何以過
        高，其抗辯委不足採。
五、綜上所述，本件被上訴人依侵權行為之法則求為判命上訴人
    應連帶給付被上訴人丁○○338,488元（14,488＋24,000＋
    300,000＝338,488元) ，被上訴人甲○○51,700元（17,000
    ＋50,000＝51,700元），及均自起訴狀繕本送達翌日即96年
    10月9日起，按年息百分之五計算之利息，為有理由，應予
    准許，原審判決被上訴人此部分勝訴，核無不合，上訴論旨
    ，仍執陳詞，斤斤指摘原判決此部分不當聲明廢棄改判，為
    無理由，應予駁回上訴。
六、本件事證已臻明確，兩造其餘之攻防方法，經審酌後，認與
    判決結果無影響，無庸逐一論述，併此敘明。
七、據上論結，本件上訴為無理由，依民事訴訟法第449條第1項
    、第85條第2項，判決如主文。
中    華    民    國    97    年     3    月    25    日
                  民事第十五庭
                      審判長法  官  林恩山
                            法  官  黃國忠
                            法  官  郭松濤
正本係照原本作成。
不得上訴。
中    華    民    國    97    年     3    月    25    日
                            書記官  方素珍


司法院資訊處製作；財團法人民間司法改革基金會備份。
